【裁判字號】    97,交聲,1321
【裁判日期】    970926
【裁判案由】    違反道路交通管理處罰條例聲明異議
【裁判全文】
臺灣臺北地方法院交通事件裁定        97年度交聲字第1321號
原處分機關  臺北市交通事件裁決所
異  議  人
即受處分人  甲○○  21歲（民國75年10月16日生）
上列受處分人因違反道路交通管理處罰條例案件，對於臺北市交
通事件裁決所中華民國97年3 月21日所為之北市裁四字第裁22-A
EW005106號裁決，聲明異議，本院裁定如下：
    主  文
原處分撤銷。
甲○○汽車駕駛人，未領有駕駛執照駕駛小型車，處罰鍰新臺幣
捌仟肆佰元。
    理  由
一、按汽車駕駛人，未領有駕駛執照駕車者，處新臺幣（下同）
    6000元以上12000 元以下罰鍰，道路交通管理處罰條例第21
    條第1 項第1 款定有明文。又汽車駕駛執照為駕駛汽車之許
    可憑證，由駕駛人向公路監理機關申請登記，考驗及格後發
    給之；持有外國政府、大陸地區、香港或澳門所發有效之正
    式駕駛執照（證）並取得經許可停留或居留1 年以上之證明
    （件）者，得於入境之翌日起1 年內，依平等互惠原則免考
    換發同等車類之普通駕駛執照，但持有該有效之正式駕駛執
    照者而具有中華民國國籍時，得免考換發同等車類之普通駕
    駛執照；而國際駕駛執照之換領及簽證，依下列規定：持有
    互惠國所發有效之國際駕駛執照，在我國境內作30天以內之
    短期停留者，准予免辦簽證駕駛汽車；如停留超過30天者，
    仍應填具國際駕駛執照簽證申請書，向公路監理機關辦理簽
    證，道路交通安全規則第50條第1 項、第5 項、第55條第3
    款亦定有明文。
二、本件異議人即受處分人甲○○於民國96年6 月10日12時35分
    許，未領有我國監理機關掣發之駕駛執照，即駕駛車號8511
    －DN號自用小客車，沿臺北市○○○路南往北方向行駛於第
    2 車道至忠孝東路口時，與車號6C－797 號營業小客車發生
    擦撞而肇事，經臺北市政府警察局中正第一分局以受處分人
    未領有中華民國駕駛執照而駕車，違反道路交通管理處罰條
    例第21條第1 項第1 款規定而掣單舉發，嗣受處分人於應到
    案日前向原處分機關提出申訴，經原處分機關函請原舉發機
    關調查結果後，仍認受處分人有前揭違規行為，乃於97年3
    月21日依前揭道路交通管理處罰條例第21條第1 項第1 款及
    違反道路交通管理事件統一裁罰基準表之規定，裁處受處分
    人12000 元罰鍰。
三、本件異議意旨略以：受處分人並非中華民國國民，持有國際
    駕照及美國駕照，違規當天國際駕照沒有帶在身上，帶的是
    美國駕照，伊相信監理所人員告知只要持美國駕照即可在臺
    灣駕駛汽車，並非無照駕駛，為此聲明不服，請求撤銷原處
    分云云。
四、經查：
（一）受處分人為美國籍之外國人，於前揭時地，未領有我國監
      理機關掣發之駕駛執照，駕駛前揭車牌號碼之自用小客車
      ，並與車號6C－797 號營業小客車發生擦撞而肇事之事實
      ，乃為受處分人所不爭執，並有臺北市政府警察局舉發違
      反道路交通管理事件通知單（單號：北市警交字第AEW005
      106 號）、臺北市政府警察局中正第一分局北市警中正一
      分交字第09633981600 號函、臺北市政府警察局交通警察
      大隊道路交通事故初步分析研判表、受處分人之護照影本
      在卷可稽。
（二）受處分人雖以前揭情詞辯稱並非無照駕駛云云，並提出美
      國佛羅里達州核發之國際駕照（INTERNATIONAL DRIVING
      PERMIT）為證。惟依該紙國際駕照影本所示，其有效期限
      為自2007年12月18日起一年內，而本件違規時間為民國96
      年6 月10日，顯然受處分人於違規當時尚未取得有效之國
      際駕照，而得主張依道路交通安全規則第55條第3 款之相
      關規定於我國境內駕駛車輛；又關於受處分人辯稱其係持
      用美國駕駛執照駕駛汽車乙節，惟美國政府所發有效之正
      式駕駛執照，不等同我國政府之同等車類之普通駕駛執照
      ，依前揭道路交通安全規則第50條第5 項前段之規定，尚
      須受處分人持有該有效之正式駕駛執照並取得經許可停留
      或居留中華民國1 年以上之證明（件）者，於入境之翌日
      起1 年內，依平等互惠原則，填寫申請書向我國之公路監
      理機關辦理換照後，始得於中華民國境內駕駛汽車，不得
      逕持該外國之駕駛執照在我國境內駕駛車輛，則依受處分
      人之代理人即其母親蕭惠瑛於本院調查時所供承：受處分
      人並沒有用美國駕照換臺灣的臨時駕照，受處分人並沒有
      在臺居留證等語，可知受處分人並無任何在我國境內駕駛
      車輛之許可憑證而駕車，即屬「未領有駕駛執照駕車」，
      至堪認定。
（三）至受處分人雖辯稱伊是相信監理所人員告知只要持美國駕
      照即可在臺灣駕駛云云。惟按人民違反法律上之義務而應
      受行政罰之行為，法律無特別規定時，雖不以出於故意為
      必要，仍須以過失為其責任條件。但應受行政罰之行為，
      僅須違反禁止規定或作為義務，而不以發生損害或危險為
      其要件者，推定為有過失，於行為人不能舉證證明自己無
      過失時，即應受處罰（大法官釋字第275 號解釋意旨參照
      ）。前揭「未領有駕駛執照駕車」之禁止規定，只需受處
      分人違反即應受處罰，按上所述，即已推定受處分人有過
      失。再者，受處分人既欲於我國境內駕車，則其就所持有
      之駕照究否代替我國駕駛執照此一重要問題，自當先行瞭
      解相關法規，其藉詞相信監理所人員告知只要持美國駕照
      即可在臺灣駕駛車輛，然未能舉證以實其說，所辯自不足
      為免罰之依據。
五、綜上所述，受處分人確有於前揭時地，未領有駕駛執照即駕
    駛自用小客車之違規行為，原處分機關據以裁罰，固非無據
    。然查，本件原舉發機關就受處分人違規事件，指定之應到
    案期限為96年7 月29日，此有該舉發通知單在卷可憑，而受
    處分人於同年7 月27日即向原處分機關提出申訴，此有受處
    分人陳述書影本在卷可參，是異議人已於指定到案期限內到
    案，並未逾越應到案期限，依違反道路交通管理事件統一裁
    罰基準表之規定，自應處以8400元之罰鍰，原處分機關未察
    ，遽以裁處異議人罰鍰12000 元，於法自有未合。是以本件
    受處分人之異議雖無理由，然原處分既有上開不當之處，仍
    應由本院予以撤銷並自為適法之裁罰。從而，爰依道路交通
    管理處罰條例第21條第1 項第1 款及違反道路交通管理事件
    統一裁罰基準表之規定，裁處受處分人罰鍰8400元，以資適
    法。
據上論斷，應依道路交通案件處理辦法第20條前段，裁定如主文
。
中    華    民    國    97    年    9     月    26    日
                      交通法庭法  官  吳俊龍
以上正本證明與原本無異。
如不服本裁定，應於送達後5日內，向本院提出抗告狀。
                              書記官  高菁菁
中    華    民    國    97    年    9     月    26    日


司法院資訊處製作；財團法人民間司法改革基金會備份。
